【裁判字號】    90,易,1092
【裁判日期】    900611
【裁判案由】    偽造文書
【裁判全文】
臺灣臺南地方法院刑事判決                          九十年度易字第一九二號
    公  訴  人  臺灣台南地方法院檢察署檢察官
    被      告  甲○○
右列被告因偽造文書案件，經檢察官提起公訴 (九十年度偵字第七０一號)，本院判
決如左：
    理  由
甲○○共同行使偽造特許證，足以生損害於公眾，處有期徒刑參月，如易科罰金，以
參佰元折算壹日。緩刑貳年。扣案之「ＧＣ—Ｕ六」偽造車牌壹面，沒收之。
    事  實
一、甲○○原所有之「ＧＣ—Ｕ六」號拖車車牌，因違反道路交通處罰條例經監理機
    關裁處吊扣牌照，致該拖車成為無車牌車輛。詎甲○○為圖方便行駛於公路，免
    因駕駛該無車牌拖車而受處罰，竟於民國九十年四月十二日，在雲林縣麥寮鄉，
    與不詳姓名之成年男女各一人基於共同犯意之聯絡，以新台幣（以下同）五百元
    之代價，由上開男女以壓克力板塗成綠底白字「ＧＣ—Ｕ六」車牌號碼而偽造完
    成車牌一面，並交由甲○○將之懸掛於拖車之後，而繼續行使該偽造之特許證，
    足以生損害於公路監理機關對於車輛核發牌照管理及警察機關對於車輛違規管理
    之正確性。迄九十年四月二十一日下午二時許，甲○○駕駛車牌號碼七Ｊ—九三
    ０號曳引車，拖引該懸掛偽造ＧＣ—Ｕ六號車牌之拖車，行經國道一號二八０公
    里北向車道（台南縣後壁鄉路段）時，為警查獲，並扣得該偽造車牌一面。
二、案經內政部警政署國道公路警察局第四警察隊報告台灣台南地方法院檢察署檢察
    官偵查起訴。
    理  由
一、訊據被告甲○○固坦承於右揭時地以五百元之代價，由不詳姓名之成年男女偽造
    「ＧＣ—Ｕ六」號拖車車牌一面，並將之懸掛於拖車後供行駛之用等情不諱，惟
    矢口否認有何偽造文書之犯行，辯稱：係為了方便磅重辨識之用，伊無意偽造文
    書云云。經查：(1)右揭事實，業據被告於警訊、偵審中坦承不諱，並有上開偽造
    「ＧＣ—Ｕ六」號拖車車牌一面扣案可資佐證。(2)被告雖以前詞置辯，然辨識車
    輛之方法何其多，何需捨棄他法而執偽造車牌一途？且既係磅重時辨識之用，何
    以於駕駛該曳引車拖引上開懸掛偽造車牌之拖車行駛於國道公路時為警查獲？另
    參以扣案之「ＧＣ—Ｕ六」號拖車車牌一面，經本院以肉眼檢視，雖於車牌上方
    標示「辨識用」之細小字體，然觀其車牌之外型、底色、字體均與真正車牌極為
    相似，如將之懸掛於車上供行駛之用，尚難遽以分辨其真假，是被告偽造上開扣
    案之車牌並將之懸掛於前揭拖車上供行駛之用，已足生損害於公路監理機關對車
    輛核發牌照管理及警察機關對於車輛違規管理之正確性等情，當堪認定。是被告
    上開所辯，顯係卸責之詞，自難採信。本件事證明確，被告犯行洵堪認定，應依
    法論科。
二、按汽車牌照（號牌）為公路監理機關所發給，依道路交通安全規則第八條規定，
    為行車之許可憑證，屬於刑法第二百十二條所列特許證之一種，最高法院六十三
    年台上字第一五五○號著有判例可稽。核被告所為，均係犯刑法第二百十六條、
    二百十二條之行使特種文書罪。其偽造特許證之低度行為，應為行使該特許證之
    高度行為所吸收，不另論罪。被告與不詳姓名之成年男女各一人間就行使偽造特
    許證之犯行間，有犯意之聯絡及行為之分擔，應依共同正犯論處。被告於同一營
    業行為繼續進行中，行使偽造之特許證，迄為警查獲前，僅係法益受侵害狀態之
    持續，究其行為之本質，屬於繼續犯性質之單純一罪，僅成立一罪，附此敘明。
    爰審酌被告之犯罪動機、目的、手段、犯罪所生危害及犯罪後態度等一切情狀，
    量處如主文所示之刑，並諭知易科罰金之折算標準，以資懲儆。末查被告前受有
    期徒刑之宣告，執行完畢後，五年以內未曾受有期徒刑以上刑之宣告，此有臺灣
    高等法院被告全國前案紀錄表一份附卷可佐，其因一時失慮，致罹刑章，經此偵
    審教訓，當知所警惕，信無再犯之虞，本院認前開所宣告之刑，以暫不執行為適
    當，併宣告緩刑二年，以啟自新。至扣案之偽造車牌一面，係被告所有，且供犯
    罪所用之物，業據被告供成在卷，爰依刑法第三十八條第一項第二款之規定，宣
    告沒收之。
據上論斷，應依刑事訴訟法第二百九十九條第一項前段、刑法第二十八條、第二百十
六條、第二百十二條、第四十一條第一項前段、第七十四條第二款、第三十八條第一
項第二款、罰金罰鍰提高標準條例第一條前段、第二條，判決如主文。
本案經檢察官王百玄到庭執行職務。
中      華      民      國    九十      年      六      月     十一     日
                                  臺灣臺南地方法院刑事第一庭
                                      法  官  鄭  燕  璘
右正本證明與原本無異。
如不服本判決，應於判決送達後十日內，向本院提出上訴狀。
                                      書記官  田  富  蓉
中      華      民      國    九十      年      六      月     十二     日
附錄本案論罪科刑法條全文
刑法第二百十六條：
  行使第二百十條至第二百十五條之文書者，依偽造、變造文書或登載不實事項或
  使登載不實事項之規定處斷。
刑法第二百十二條：
  偽造、變造護照、旅券、免許證、特許證及關於品行、能力服務或其他相類之證
  書、介紹書，足以生損害於公眾或他人者，處一年以下有期徒刑、拘役或三百元
  以下罰金。


司法院資訊處製作；財團法人民間司法改革基金會備份。
